【裁判字號】    89,上易,3214
【裁判日期】    890913
【裁判案由】    偽造文書
【裁判全文】
臺灣高等法院刑事判決                          八十九年度上易字第三二一四號
    上  訴  人
    即  自訴人  乙○○
    被      告  甲○○
右上訴人因偽造文書案件，不服臺灣臺北地方法院八十九年度易字第三二一四號，中
華民國八十九年八月十日第一審判決提起上訴，本院判決如左：
    主  文
原判決撤銷，發回臺灣臺北地方法院。
    理  由
一、自訴意旨略如附件自訴狀影本所示。
二、原審判決以：「按提起自訴，應於自訴狀內記載被告之姓名、性別、年齡、籍貫
    、職業、住所或居所或其他足資辨別之特徵，刑事訴訟法第三百二十條第二項第
    一款定有明文，此乃法定必備之程式。三、自訴人提起本件自訴，雖於自訴狀上
    記載被告甲○○之送達處所為臺灣臺北地方法院，但未載明確實之年齡（出生年
    月日）、籍貫、住居所、或其他足資辨別之特徵。四、本院依職權向本院人事室
    查詢得知被告原任本院法官，然已於民國八十八年七月一日離職，此有電話紀錄
    附卷可稽，足見自訴狀上所載被告住所並非真實，而所載性別、職業等項，均不
    足以避免與同姓名之第三人相混，亦即不足以辨識自訴人所訴之確實犯罪主體為
    何人。五、經本院於八十九年七月六日裁定命自訴人於裁定送達後七日內補正被
    告之確實住所或居所或其他足資辨別之特徵，業經自訴人於同年八月二日收受，
    迄今仍未補正，而本院就調查被告基本年籍資料部分業已盡調查之能事。是以本
    件自訴，其起訴之程式顯有未備，爰依上開說明，本件爰不經言詞辯論，逕為諭
    知不受理之判決」云云，固非無見。
三、惟按刑事訴訟法第三百十二條第二項第一款之立法本旨，祇以就自訴狀之記載內
    容能確定其所追訴之人為已足，就令狀內未詳列被告姓名，如就該狀之其他記載
    ，在客觀上已能確定其所訴追之人時，尚難遽謂其起訴之程序違背規定，最高法
    院二十七年滬上字第一０七號著有判例。查，自訴人提起自訴所指之被告甲○○
    原為臺灣臺北地方法院法官，其調任之新職及居所，應為原審依職權調查即得知
    悉。乃原法院竟以自訴人未依限補正被告之住所或居所，而該院業盡調查之能事
    為由，逕予諭知公訴不受理，稍嫌未洽。自訴人之上訴意旨執以指摘原判決不當
    ，為有理由。本院爰不經言詞辯論，逕將原判決撤銷，發回臺灣臺北地方法院更
    為適法之處置。
據上論斷，應依刑事訴訟法第三百七十二條、第三百六十九條第一項後段，判決如主
文。
中      華      民      國    八十九    年      九      月     十三     日
                              臺灣高等法院刑事第十二庭
                                  審判長法  官  劉  景  星
                                        法  官  陳  志  洋
                                        法  官  陳  博  志
右正本證明與原本無異。
如不服本判決應於收受送達後十日內向本院提出上訴書狀，其未敘述上訴之理由者並
得於提起上訴後十日內向本院補提理由書（均須按他造當事人之人數附繕本）。
                                        書記官  陳  嘉  文
中      華      民      國    八十九    年      九      月     十六     日


司法院資訊處製作；財團法人民間司法改革基金會備份。
